【裁判字號】    91,交訴,222
【裁判日期】    920123
【裁判案由】    過失致死
【裁判全文】
臺灣臺南地方法院刑事判決                        九十一年度交訴字第二二二號
    公  訴  人  臺灣台南地方法院檢察署檢察官
    被      告  甲○○  男三十.
右列被告因過失致死案件，經檢察官提起公訴（九十一年度偵字第六三七七號），本
院判決如左：
    主  文
甲○○因過失致人於死，處有期徒刑捌月，緩刑年。
    事  實
一、甲○○於民國九十一年六月六日上午，騎乘車號ＬＪＭ─９４２號重型機車，沿
    台南縣新化鎮○○里○○路段由北往南（北勢往協興）方向行駛，於同日上午七
    時五十五分許，行至唪口里唪口一四七之十一號前快車道時，本應注意機車行駛
    時，駕駛人應注意車前狀況並隨時採取必要之安全措施，且行車速度，依標誌或
    標線之規定，而依當時情形，客觀上又無不能注意之情事，其能注意竟疏於注意
    該處為速限四十公里之車前狀況，貿然以時速四、五十公里之高速超速急馳，適
    有蔡萬片（起訴書誤植為葉萬片）駕駛殘障電動代步車同向在前行駛，蔡萬片本
    亦應注意慢車應在劃設之慢車道上靠右順序行駛且慢車不得侵入快車道行駛，而
    依當時情形，客觀上亦無不能注意之情事，其能注意竟亦疏未注意，貿然將其電
    動代步車向左偏駛侵入快車道上行進，致甲○○見狀煞避不及，其機車左前車頭
    遂與蔡萬片之電動代步車右後車尾發生碰撞，造成蔡萬片人車倒地，受有顱內出
    血、右側頭部鈍挫傷，經送醫急救後仍於同日下午四時五十五分許不治死亡。車
    禍事故發生後，台南縣警察局新化分局唪口派出所員警乙○○到場處理，在警員
    尚不知何人為肇事車輛之駕駛人前，甲○○主動表示其為駕駛人並自首犯行，接
    受裁判。
二、案經臺灣台南地方法院檢察署檢察官據報相驗後自動檢舉偵查起訴。
    理  由
一、訊據被告甲○○對於右開時、地騎車發生碰撞車禍致被害人蔡萬片死亡之事實均
    坦承不諱，且有台南縣警察局道路交通事故調查報告表一紙、交通事故現場照片
    六幀在卷可資佐證，而死者蔡萬片係因本件車禍不治死亡，亦經臺灣台南地方法
    院檢察署檢察官督同檢驗員相驗明確，並製有勘驗筆錄、驗斷書及相驗屍體證明
    書等附卷可憑。又殘障電動代步車係屬行政院衛生署醫療器材管理分類中之物理
    醫學科用裝置，而非屬道路交通安全規則所定義之機器腳踏車或腳踏車，惟該等
    代步車如於道路範圍使用，宜視其行駛速率，準用慢車或行人之規定等情，業據
    交通部於九十一年十二月十六日以交路字第０９１００６４３６０號函文敘明在
    卷可稽，而車禍發生當時被害人之行車速度與一般腳踏車行駛速率相當乙節，並
    據被告供明在卷可憑。按汽車（均含機車）行駛時，駕駛人應注意車前狀況，並
    隨時採取必要之安全措施；行車速度，依標誌或標線之規定；慢車應在劃設之慢
    車道上靠右順序行駛；慢車不得侵入快車道行駛，道路交通安全規則第九十四條
    第三項、第九十三條第一項、第一百二十四條第二項、第三項分別定有明文。查
    被告有經正常程序考領駕照，為有駕駛經驗之人，對於上開交通安全規則自知之
    甚稔，而被害人蔡萬片既要駕駛電動代步車上路，且行駛速度又與腳踏車速率相
    當，為維護交通秩序及確保交通安全，其對於上開規定亦應知悉，俱為其等應注
    意之事項，而肇事當時係天候晴、日間自然光線、雙線道、柏油路面、標線清晰
    、有快慢車道劃分、路面乾燥、無缺陷、無障礙物、視距良好、限速四十公里，
    有前開調查報告表存卷可考，足見依當時狀況被告及被害人客觀上並無不能注意
    之情狀，是被告應注意且能注意竟疏未注意車前狀況，貿然以時速四、五十公里
    之高速超速急馳，而被害人蔡萬片亦應注意能注意竟疏未注意，貿然將其電動代
    步車向左偏駛侵入快車道上行進，致被告所騎之機車煞避不及而與之發生碰撞，
    被害人蔡萬片並因之人車倒地受傷送醫不治死亡，被告及被害人蔡萬片均有違前
    開規定之注意義務，其均顯有過失，本件車禍經送臺灣省台南區車輛行車事故鑑
    定委員會鑑定結果亦同此認定，並鑑定被害人蔡萬片為肇事主因、被告為肇事次
    因，有該委員會南鑑字第九一一０七三號鑑定意見書一份在卷可為佐參。又被害
    人蔡萬片雖與有過失，然本件車禍既係被告之過失併合發生，被告之過失罪責仍
    不能因此即解免。而本件被害人蔡萬片係因此次車禍不治死亡，是被告甲○○之
    過失駕駛行為，與被害人之死亡結果間，具有相當因果關係，亦無疑義。從而，
    本件事證已甚明確，被告前揭犯行，堪以認定。
二、核被告甲○○所為，係犯刑法第二百七十六條第一項之過失致人於死罪。又其肇
    事後未被有偵查權之公務員或機關發覺其為犯嫌前，留在事故現場向到場處理之
    警員自承犯行，進而接受裁判，此業經被告供明在卷可按，並經證人即本件車禍
    現場處理員警乙○○到庭陳證無訛，被告行為合乎自首之要件，應依刑法第六十
    二條前段減輕其刑。爰審酌被告之品行、應負過失責任之程度、及造成被害人蔡
    萬片死亡之結果、其犯後之態度尚稱良好且已與被害人家屬達成民事和解等一切
    情狀，量處如主文所示之刑，以資懲儆。查被告甲○○前未曾受有期徒刑以上刑
    之宣告，有臺灣高等法院被告全國前案紀錄表附卷可稽，其因一時短於思慮致罹
    刑章，經此次偵審程序教訓，當知所警惕，諒無再犯之虞，本院復考量被告為初
    犯且係自首犯罪，而其事後已與被害人家屬達成和解賠償損失，有台南縣新化鎮
    調解委員會九十一年九月十三日調解筆錄影本一紙在卷可憑，本院因認前開對被
    告宣告之刑，以暫不執行為適當，爰併宣告緩刑三年，以啟自新，並觀後效。
據上論斷，應依刑事訴訟法第二百九十九條第一項前段，刑法第二百七十六條第一項
、第六十二條前段、第七十四條第一款，罰金罰鍰提高標準條例第一條前段，判決如
主文。
本案經檢察官陳本良到庭執行職務。
中      華      民      國      九十二      年    一    月    二十三    日
                                      臺灣臺南地方法院交通法庭
                                          法  官  張  瑛  宗
右正本證明與原本無異。
如不服本判決，應於判決送達後十日內，向本院提出上訴狀。
                                          書記官  陳  志  德
中      華      民      國      九十二      年    一    月    二十三    日
附錄本案論罪科刑法條：
中華民國刑法第二百七十六條
 (過失致死罪)
因過失致人於死者，處二年以下有期徒刑、拘役或二千元以下罰金。
從事業務之人，因業務上之過失犯前項之罪者，處五年以下有期徒刑或拘役，得併科
三千元以下罰金。


司法院資訊處製作；財團法人民間司法改革基金會備份。
